【裁判字號】    98,家聲,591
【裁判日期】    981228
【裁判案由】    變更子女姓氏
【裁判全文】
臺灣板橋地方法院民事裁定             98年度家聲字第591號
聲  請  人  甲○○
列當事人間請求變更子女姓氏事件，本院裁定如下：
    主  文
聲請人甲○○之姓氏准予變更為母姓之「黃」姓。
聲請程序費用由聲請人負擔。
    理  由
一、按有下列各款情形之一，且有事實足認子女之姓氏對其有不
    利之影響時，父母之一方或子女得請求法院宣告變更子女之
    姓氏為父姓或母姓：一、父母離婚者。二、父母之一方或雙
    方死亡者。三、父母之一方或雙方生死不明滿三年者。四、
    父母之一方曾有或現有未盡扶養義務滿二年者，民法第1059
    條第5 項有明文規定。姓氏屬姓名權而為人格權之一部分，
    具有社會人格之可辨識性，與身分安定及交易安全有關外，
    姓氏尚具有家族制度之表徵，故賦予父母之選擇權，惟因應
    情勢變更，倘有事實足認子女之姓氏對其有不利之影響時，
    父母之一方或子女自得請求法院宣告變更子女之姓氏為父姓
    或母姓。
二、本件聲請意旨略以：聲請人之父母約定所生第一位子女從母
    姓，聲請人出生後即從母姓之「黃」姓，惟因聲請人戶籍記
    載為「父不詳」，聲請人之生父乃於聲請人20歲時，至戶政
    機關聲請更正聲請人之父親欄，聲請人之姓氏因此更改為父
    姓之「賴」姓。 然聲請人主觀上認同其姓氏為「黃」姓，
    且自幼即祭祀黃姓家族祖先，爰依法聲請變更聲請人之姓氏
    從母姓等語。
三、經查，聲請人所主張之上開事實，業據提出戶籍謄本為證，
    並經證人即聲請人母親賴黃月裡於本院98年12月23日到院證
    稱：「當時我跟我先生結婚的時候，我們有約定頭一胎要跟
    我姓，所以聲請人就姓黃，但是不知道為何戶政單位將聲請
    人父親攔上登載為父不詳。後來我跟我先生找人去戶政機關
    處理父親欄登記我先生的名字，結果聲請人就變姓賴。實際
    上聲請人仍依我與先生的約定都是祭祀黃姓家族的祖先，他
    實際上認同是姓黃」等語明確，已堪信聲請人之主張為真實
    。本院審酌上情，考量聲請人之生父母前即約定聲請人從母
    姓，而聲請人自出生後至20歲止，均從母姓，其主觀上所認
    同者為母姓之黃姓，且均係祭祀黃姓家族祖先，可認保留現
    有姓氏對聲請人實有不利影響，是聲請人本件請求，經核並
    無不合，為有理由，依法應予准許，爰裁定如主文所示。
四、依非訟事件法第21條第2 項、民事訴訟法第78條裁定如主文
    。
中    華    民    國    98    年    12    月    28    日
                    家事法庭  法  官  古秋菊
上列正本證明與原本無異。
如不服本裁定應於送達後10日內向本院提出抗告狀，並應繳納抗
告費新台幣1,000 元。
中    華    民    國    98    年    12    月    28    日
                              書記官  利海強


司法院資訊處製作；財團法人民間司法改革基金會備份。
